【裁判字號】    94,簡上,741
【裁判日期】    950425
【裁判案由】    竊盜
【裁判全文】
臺灣板橋地方法院刑事判決             94年度簡上字第741號
上  訴  人
即  被  告  甲○○
上列上訴人即被告因竊盜案件，不服本院94年度簡字第5286號中
華民國九十四年十一月二十一日第一審判決（聲請案號：九十四
年度偵字第一六０八一號），提起上訴，本院管轄之第二審合議
庭認應適用通常程序自為第一審判決如左：
    主  文
原判決撤銷。
甲○○無罪。
    事  實
一、聲請簡易判決處刑意旨略以：被告甲○○意圖自己不法所有
    ，基於竊盜之犯意，於民國九十四年一月十九日凌晨五時許
    ，在臺北縣新莊市○○路六四九巷十五弄十三號前，竊取告
    訴人乙○○所有車牌號碼為ＤＡ－七四一七號自小客車一部
    （價值約新臺幣〈下同〉十五萬元），得手後駛離該地；嗣
    經警於同年月二十三日十時許（聲請簡易判決處刑書誤載為
    十許，茲予更正），在臺北縣樹林市○○路與保安街口尋獲
    上開車輛，並在車上衣架模型內緣採得可疑指紋，經送鑑識
    比對結果與被告左食指指紋相吻合而查獲，因認被告涉犯刑
    法第三百二十條第一項之竊盜罪嫌等語。
二、按犯罪事實應依證據認定之，無證據不得認定犯罪事實；及
    不能證明被告犯罪者，應諭知無罪之判決，刑事訴訟法第一
    百五十四條第二項及第三百零一條第一項分別定有明文。又
    按犯罪事實之認定，應憑真實之證據，倘證據是否真實尚欠
    明確，自難以擬制推測之方式，為其判斷之基礎；而認定犯
    罪事實之證據係指足以認定被告確有犯罪行為之積極證據而
    言，該項證據自須適合於被告犯罪事實之認定，始得採為斷
    罪之資料，最高法院五十三年臺上字第六五六號、二十九年
    上字第三一０五號著有判例可供參酌。次按認定犯罪事實，
    須依證據，而所謂證據，係指合法之積極證據就犯罪事實能
    為具體之證明者而言；又認定不利於被告之事實，須依積極
    證據，苟積極證據不足為不利於被告事實之認定時，即應為
    有利於被告之認定，更不必有何有利之證據；又所謂「積極
    證據足以為不利被告事實之認定」，係指據為訴訟上證明之
    全盤證據資料，在客觀上已達於通常一般之人均不致於有所
    懷疑，而得確信被告確曾犯罪之程度，若未達到此一程度，
    而有合理懷疑之存在時，即無從為有罪之確信，此觀最高法
    院三十年上字第八一六號及七十六年度臺上字第四八九六號
    亦著有判例意旨自明。
三、公訴人無非以告訴人於警詢及偵訊之指訴、內政部警政署刑
    事警察局九十四年二月二十二日刑紋字第九四００二四九一
    六號鑑驗書、刑事案件證物採驗紀錄表、證物清單、贓物認
    領保管單等為其主要論據。惟訊據被告堅決否認有何竊盜犯
    行，並辯稱：伊沒有偷車，也沒有偷衣服，不能只因為有採
    到伊一枚指紋，而其他指紋模糊，況伊完全不認識告訴人，
    伊也不記得是否有跟她買過東西等語置辯。
四、經查：
  (一)上開告訴人所有車號ＤＡ─七四一七號自用小客車，於九十
    四年一月十九日凌晨五時許，在臺北縣新莊市○○路六四九
    巷十五弄十三號前，遭人竊取，嗣於同年月二十三日上午十
    時許，在臺北縣樹林市○○路與保安街口，為警尋獲上開車
    輛乙節，業據告訴人迭於警詢及偵訊時指訴甚詳，並有臺北
    縣政府警察局車輛失竊電腦輸入單、車輛車牌失竊作業－查
    獲車輛認可資料、臺北縣政府警察局贓物認領保管單各乙紙
    （詳見偵查卷第二十六至二十八頁）在卷可稽，是上開事實
    ，堪予認定屬實。
  (二)惟告訴人於警詢及偵訊時均指稱：我不認識被告，也沒有借
    車給被告使用等語明確，是告訴人之指述該車遭竊等語，尚
    難作為證明被告有竊取上開自用小客車犯行之積極直接證據
    ，另前揭卷附之書證亦僅係證明上開車輛分別於上開時、地
    有失竊及尋獲之事實，亦難作為證明被告有上開竊盜犯行之
    積極直接證據。
  (三)又警方在上開尋獲之車內二十幾個模型衣架中，就其中一模
    型衣架之內緣採得一枚清晰指紋，經鑑定後雖認與被告在內
    政部警政署刑事警察局檔存之左食指指紋相符乙節，此有內
    政部警政署刑事警察局九十四年二月二十二日刑紋字第九四
    ００二四九一六號鑑驗書、刑事案件證物採驗紀錄表、證物
    清單各乙紙及照片三張（詳見偵查卷第二十九至三十四、五
    十二至五十四頁）在卷供參，堪以認定無訛。然參酌告訴人
    於偵訊時具結證述：該指紋是在模型衣架的左內側，依我的
    正面來看是左邊內側；當時模型衣架二十幾個都有穿衣服，
    一起掛在箱型車中間，全部的模型衣架都有採指紋，但很模
    糊，只有一個有採到清晰指紋是被告的；我要到板橋市福德
    、信德、國泰街，還有樹林博愛街、龜山中和南路的市場等
    地擺早市，從早上六點半開始，擺到下午一、二點；模型衣
    架都是在台北市○○○路忠孝橋下第一間「瑞成衣架模型公
    司」拿；該模型衣架內側沒有採到我的指紋，只有被告的；
    除了車子失竊外，還有二、三包衣服，穿在那二十幾個模型
    衣架上的衣服也不見了等語（詳見偵查卷第四十八至四十九
    頁），及該鑑驗書另認：餘膠片上指紋，因紋線模糊不清，
    無法比對等語明確；況衡諸告訴人於市場擺攤販售衣服，而
    該模型衣架既係掛放在攤位上，難免有不特定之客人為挑選
    衣物而碰觸該模型衣架；以及茍被告竊取該車及車上衣物，
    何以警方僅在其中一個模型衣架上採得一枚被告之清晰指紋
    ？則上開自用小客車內既未採集到其他足資比對之指紋或其
    他跡證，自難遽以該車內模型衣架所採集之指紋係被告所遺
    留而逕為對被告不利之認定。
五、綜上所述，審究公訴人提出之所有論證，並無直接、積極證
    據足資證明被告有於公訴人所指之時、地竊取告訴人所有之
    上開自用小客車，公訴人所舉之證據，均不足以證明被告有
    公訴人所起訴之竊盜犯行。是縱被告就其上揭所辯乙節，並
    未能提出證據證明屬實，本院亦無從遽而認定被告確有公訴
    人所指之竊盜犯行。
六、按地方法院簡易庭對被告為簡易判決處刑後，經提起上訴，
    而地方法院合議庭認應為無罪判決之諭知者，依同法第四百
    五十五條之一第三項準用第三百六十九條第二項之規定意旨
    ，應由該地方法院合議庭撤銷簡易庭之判決，改依第一審通
    常程序審判（最高法院九十一年度臺非字第二一號判決意旨
    參照）。從而，本件證據不能證明被告犯罪，揆諸前揭法條
    及判例意旨，自應為被告無罪之諭知。原審認被告有公訴人
    所指之竊盜犯行，而為被告有罪之判決，尚有未洽，被告指
    摘原審判決未當而提起上訴，為有理由，應由本院之合議庭
    撤銷原審判決，並依刑事訴訟法第四百五十一條之一第四項
    但書第三款、第四百五十二條之規定，改依通常程序審判，
    自為諭知被告無罪之第一審判決。
七、被告經合法傳喚，無正當理由不到庭，爰依刑事訴訟法第三
    百零六條之規定，不待其陳述逕行判決，併此敘明。
據上論斷，應依刑事訴訟法第四百五十五條之一第一項、第三項
、第四百五十二條、第三百六十九條第一項前段、第三百六十四
條、第三百零一條第一項、第三百零六條，判決如主文。
本案經檢察官朱學瑛到庭執行職務。
中    華    民    國    95    年    4     月    25    日
                  刑事第十四庭審判長法  官  黎錦福
                                    法  官  曾正耀
                                    法  官  饒金鳳
以上正本證明與原本無異。
如不服本判決，應於判決送達後十日內向本院提出上訴狀。
                                    書記官  王春森
中    華    民    國    95    年    4     月    25    日


司法院資訊處製作；財團法人民間司法改革基金會備份。
